【裁判字號】    89,上易,1964
【裁判日期】    891228
【裁判案由】    詐欺
【裁判全文】
臺灣高等法院高雄分院刑事判決                  八十九年度上易字第一九六四號
    上   訴   人  台灣高雄地方法院檢察署檢察官
    上訴人即被告  甲○○
右上訴人因被告詐欺案件，不服臺灣高雄地方法院八十九年度易字第一０五一號中華
民國八十九年十月四日第一審判決（起訴案號：臺灣高雄地方法院檢察署八十九年度
偵緝字第八八號），提起上訴及移送併案審理（臺灣高雄地方法院檢察署八十九年度
偵字第二一七七七號），本院判決如左：
      主  文
原判決撤銷。
甲○○連續以詐術得財產上不法之利益，累犯，處有期徒刑捌月。
      事  實
一、甲○○前曾犯有殺人未遂、違反麻醉藥品管理條例、違反槍砲彈藥刀械管制條例
    及肅清煙毒條例等案件、並於民國八十三年間，因上開麻醉藥品管理條例案件，
    經原審法院判處有期徒刑六月確定，於八十三年十一月十八日，易科罰金執行完
    畢；另於八十四年間又因上開槍砲案件，經原審法院判處有期徒刑七月，上訴後
    經本院判決上訴駁回確定，於八十四年八月二十二日送監執行，八十五年三月九
    日縮刑期滿，並於同年三月十日出監。詎仍不知悔改，明知自己並無長期承租汽
    車及繳付租金能力，竟意圖為自己不法之利益，基於概括之犯意，先於八十八年
    十月九日，至高雄市三民區○○○路二八八巷二之一號，佯以租車一日為由，向
    日騰小客車租賃有限公司（以下簡稱日騰公司）租用車牌號碼Ｋ三－○二七一號
    自用小客車一輛，約定每日租金新台幣（下同）一千八百元、租期一日，致日騰
    公司信以為真，陷於錯誤而交付該車，詎甲○○於交付一日租金後，於翌日以電
    話向日騰公司佯稱欲再續租一日，即未還車亦不續付租金，並逃匿無蹤，迄至同
    年十一月七日，始經日騰公司在高雄市○○區○路旁將該車尋獲，甲○○藉此詐
    得使用該車相當於二十餘日租金之不法利益達五萬零四百元；復於八十九年五月
    十七日十六時許，前往高雄市鼓山區○○○路二三五巷一號，乙○○所經營之軍
    刀小客車租賃有限公司（以下簡稱軍刀公司），向乙○○佯稱租用車牌號碼ＹＺ
    －九九四三號自用小客車一輛，約定每日租金二千元、租期一日，致乙○○信以
    為真，陷於錯誤而交付該車，詎甲○○交付一日租金後，即未還車亦不續付租金
    ，至同年五月二十九日，因車輛損壞，置於屏東縣長治鄉鄉○○○道路旁，經警
    通知乙○○取回該車；甲○○藉此詐得使用該車相當於十二日租金之不法利益達
    二萬四千元。
二、案經日騰公司代表人丙○○及軍刀公司代表人乙○○分別訴請台灣高雄地方法院
    檢察署檢察官偵查起訴。
      理  由
一、訊據被告甲○○固不諱言於右揭時、地，分別向告訴人日騰公司及軍刀公司租用
    上開汽車，使用後僅繳一日租金，餘均未繳等事實，惟矢口否認有詐欺得利犯行
    ，並辯稱：其租用日騰公司之該車，原欲向朋友鄭啟民借錢充為汽車租金，後來
    因未借到錢且鄭啟民欲借車，所以將該車借予鄭啟民，原以為鄭啟民會將該車直
    接交還日騰公司，所以才未處理；而向軍刀公司所租之小客車則因車子在屏東被
    人損壞，輪胎也被刺破，才沒有返還等語。然查：
（一）被告租用上開汽車，均僅給付一日租金，其餘租金即未再繳之事實，迭據告訴
      人日騰公司代理人林麗鄉於原審偵、審中及本院審理時；軍刀公司代表人於偵
      查中及本院審理時分別指訴綦詳，核與被告供承事實相符；並有契約書及被告
      身分證、駕駛執照等影本附卷可稽，顯見告訴人上開指訴非虛。
（二）證人鄭啟民於原審法院審理時結證稱：八十八年十月份左右，確曾向被告借用
      上開租得之汽車，但當時被告本即欠其金錢，所以並沒有付被告車租，之後約
      一個星期左右，即另請朋友將車開至被告位於高雄楠梓附近省道旁之住處附近
      ，將汽車鑰匙放於被告住處信箱，至被告當時有無向其借錢現今已無印象，但
      當時其自身亦缺錢，缺得要命，且被告尚欠其錢，所以根本不可能借錢給被告
      等語，相互對照以觀，證人鄭啟民向被告借用汽車期間僅有一星期之譜，而被
      告向告訴人日騰公司租用後未還日數，近達一個月之久，衡諸被告亦自承於給
      付一日租金後，即因經濟周轉困難，甚而須向他人借錢以償還車租，足見被告
      當時經濟能力，已達無法支付租金情況至甚。是被告既明知自身尚欠鄭啟民金
      錢未還，且證人鄭啟民是時亦屬缺錢狀態，縱認被告曾向證人鄭啟民告稱該車
      係向日騰公司租借所得，但被告未向證人鄭啟民明示，須於何時、何地，向何
      人償還租車及租金等細節，酌諸上情，證人鄭啟民即便曾向之借用租車，亦不
      可能為其償還汽車及給付租金等節乃為當然之舉，是以被告辯稱：係因誤以為
      證人鄭啟民會為其還車給日騰公司及給付租金，才會未予處理云云，自屬空言
      諉卸，無足採憑。
（三）軍刀公司代表人乙○○於本院審理時陳稱：被告說要租一天，並付一天租金二
      千元，後來就沒有再付，隔了約五、六天，我去他家找他，僅有找到他的家人
      ，又隔約五、六天再去他家找到他，他說要去拿錢，晚上會將車子還我：：後
      來車子找回來，玻璃損壞，四個輪胎破掉，共修理三萬多元等語（本院八十九
      年十二月八日訊問筆錄）；而被告亦不否認告訴代表人乙○○有前去其家要其
      繳租金及還車等情，設若被告是時並無詐欺得利意圖，則其給付一日車租後，
      何以既不還車，又不續繳租金，且無法說出車子為何人或因何而損壞，同時又
      不賠償修復，在在均足證明被告於租車之始，即具有意圖以不繳租金使用小客
      車之不法利益，至為明確。被告上開所辯，無非事後卸責之詞，無足採憑，其
      有連續詐欺使用上開告訴人之汽車，規避租金給付之不法利益罪證明確，犯行
      洵堪認定，應依法論科。
二、核被告詐取車輛使用，圖免租金之不法利益行為，係犯刑法第三百三十九條第二
    項之詐欺得利罪。其二次犯行，反覆為之，所犯罪名相同，顯係基於概括之犯意
    ，應依連續犯之規定論以一罪，並加重其刑。又就其向告訴人軍刀公司詐欺得利
    部分雖未起訴，因與起訴事實有連續犯之裁判上一罪關係，本院自應併予審理，
    附此敘明。又查，被告前曾犯有殺人未遂、違反麻醉藥品管理條例及槍砲彈藥刀
    械管制條例及肅清煙毒條例等案件、並於八十三年間，因上開麻醉藥品管理條例
    案件，經原審法院判處有期徒刑六月確定，於八十三年十一月十八日，以易科罰
    金執行完畢；另於八十四年間又因上開槍砲案件，經原審法院判處有期徒刑七月
    ，上訴後經本院判決上訴駁回確定，於八十四年八月二十二日送監執行，八十五
    年三月九日縮刑期滿，同年三月十日出監，有台灣高雄地方法院檢察署刑案資料
    荳註紀錄表、本院被告院內索引卡紀錄表及台灣高等法院被告全國前案紀錄表各
    一份在卷足資，其於刑之執行完畢後，五年以內再犯有期徒刑以上之本罪，係屬
    累犯，應依同法第四十七條之規定，加重其刑，並依例遞加之。
三、原審據予論罪科刑，固非無見；惟查檢察官移送併辦之八十九年五月十七日十六
    時許，前往高雄市鼓山區○○○路二三五巷一號，乙○○所經營之軍刀公司，向
    乙○○佯稱租用車牌號碼ＹＺ－九九四三號自用小客車一輛，致乙○○信以為真
    ，陷於錯誤而交付該車，被告因而詐得財產上相當於十二日租金之不法利益達二
    萬四千元部分，原審判決未及審酌，尚有可議。被告上訴意旨否認犯罪，固無理
    由；惟檢察官執上情指摘原判決未及審酌裁判為不當，為有理由，應予撤銷改判
    ；爰審酌被告曾有數次前科，不知改過自新，素行不佳，又連續以租車方法詐取
    不法之利益，犯後猶飾詞矯卸，迄未與告訴人達成民事和解，致告訴人受害非輕
    ，所為顯非社會常理能容，惟念車輛已經告訴人自行取回，損害未再行擴大等一
    切情狀，酌情量處如主文第二項所示之刑。
據上論結，應依刑事訴訟法第三百六十九條第一項前段、第三百六十四條、第二百九
十九條第一項前段，刑法第五十六條、第三百三十九條第二項、第一項、第四十七條
，罰金罰鍰提高標準條例第一條前段，判決如主文。
本案經檢察官朱文彬到庭執行職務。
中    華    民    國     八十九     年      十二      月      二十八    日
                              臺灣高等法院高雄分院刑事第一庭
                                  審判長法官  翁慶珍
                                        法官周賢銳
                                        法官  李春昌
右正本證明與原本無異。
不得上訴。
                                      書記官  林明威
中    華    民    國     八十九     年      十二      月      二十九    日
附錄：本判決論罪科刑法條：
刑法第三百三十九條第一項、第二項
意圖為自己或第三人不法之所有，以詐術使人將本人或第三人之物交付者，處五年以
下有期徒刑、拘役或科或併科一千元以下罰金。
以前項方法得財產上不法之利益或使第三人得之者，亦同。
                                                                        Ｑ


司法院資訊處製作；財團法人民間司法改革基金會備份。
